【裁判字號】    97,台上,1842
【裁判日期】    970430
【裁判案由】    家暴殺人未遂
【裁判全文】
最高法院刑事判決            九十七年度台上字第一八四二號
上  訴  人  甲○○
上列上訴人因家暴殺人未遂案件，不服台灣高等法院中華民國九
十七年一月二十四日第二審判決（九十六年度上訴字第四五八三
號，起訴案號：台灣基隆地方法院檢察署九十六年度偵字第二六
六九、三０六０、三二八九號），提起上訴，本院判決如下：
    主  文
上訴駁回。
    理  由
按刑事訴訟法第三百七十七條規定，上訴於第三審法院，非以判
決違背法令為理由，不得為之。是提起第三審上訴，應以原判決
違背法令為理由，係屬法定要件。如果上訴理由書狀並未依據卷
內訴訟資料，具體指摘原判決不適用何種法則或如何適用不當，
或所指摘原判決違法情事，顯與法律規定得為第三審上訴理由之
違法情形，不相適合時，均應認其上訴為違背法律上之程式，予
以駁回。本件上訴人甲○○上訴意旨略稱：上訴人犯案時僅有使
被害人二人受到教訓之一個決意，所為係接續之行為，僅成立一
罪，原判決認上訴人傷害林志龍後，轉身找乙○○談話，遭乙○
○手推腳踢激怒另起傷害廖女之決意，並非事實。又原判決推論
上訴人主觀上認定林志龍係破壞婚姻之第三者，此亦非上訴人主
觀認定而係事實，本案之發生被害人等難辭其咎，上訴人亦深感
悔悟，並有三名子女需要扶養，請審酌是否符合刑法第五十七條
第三款、第十款及第五十九條規定，予以自新機會等語。
惟查原判決認定上訴人有原判決事實欄一之(五)、(六)所載分別持開
山刀殺害林志龍未遂、及殺害其前配偶乙○○未遂等犯行，係以
上訴人自白持刀砍殺林志龍、乙○○成傷，及告訴人乙○○、林
志龍、證人周志忠、蘇文仁、謝瑋倫、廖李秋江之陳述，上訴人
繪製之開山刀圖例、基隆長庚醫院之病歷及診斷證明書、台灣礦
工醫院之病歷及診斷證明書等證據資料，為綜合之判斷，認上訴
人之犯行應堪認定。並指駁、說明上訴人否認有殺人犯意，及辯
稱係基於一個犯意砍殺被害人二人云云，為不足採信之理由。因
而撤銷第一審關於論處上訴人殺人未遂罪刑部分之判決，改判仍
分別論以殺人未遂罪（林志龍部分）、及依想像競合犯從一重論
以殺人未遂罪（乙○○部分，另犯家庭暴力防治法第六十一條第
一款之罪），並依未遂犯規定減輕其刑後，於法定刑內審酌上訴
人不思檢討婚姻失敗原因，無視保護令之約束，法治觀念偏差，
甚而引發殺機，行兇手段殘暴，犯後仍歸咎被害人，不思自省等
情狀，分別判處其刑，並定其應執行之刑。復說明公訴意旨認上
訴人砍殺林志龍部分，亦涉犯家庭暴力防治法第六十一條第一款
之罪嫌，惟上訴人與林志龍並無家庭成員關係，自不成立該罪，
惟因公訴人認與殺人未遂罪部分有想像競合犯之裁判上一罪關係
，故不另為無罪諭知。已詳細敘述其所憑之證據及認定之理由，
所為論斷，俱有卷存證據資料可資覆按，並無採證或認定事實違
背經驗法則或論理法則，或其他違背法令之情形。另查：刑法於
民國九十四年二月二日修正公布，於九十五年七月一日施行時，
已刪除第五十六條連續犯之規定，將在刑法上本應各自獨立評價
之數罪，回歸本來就應賦予複數法律效果之原貌。故在刑法修正
施行後，有多次觸犯犯罪構成要件相同之犯行，原則均應一罪一
罰。至於所謂接續犯，雖在刑法之評價上僅認為成立一罪，然必
須數行為於同時同地或密切接近之時地實施，侵害同一之法益，
各行為之獨立性極為薄弱，依一般社會健全觀念，在時間差距上
，難以強行分開，在刑法評價上，以視為數個舉動之接續施行，
合為包括之一行為予以評價，較為合理，始能論以接續犯，而為
包括之一罪。如行為人先後數行為，在客觀上係逐次實施，侵害
數個同性質之法益，其每一前行為與次行為，依一般社會健全觀
念，在時間差距上，可以分開，在刑法評價上，各具獨立性，每
次行為皆可獨立成罪，自應按照其行為之次數，一罪一罰。本件
依原判決認定之事實，上訴人係先持刀砍殺林志龍，迨林志龍受
創奔逃，上訴人無法追及轉身欲與乙○○談話時，為乙○○之反
應態度激怒，而另行起意予以砍殺，則上訴人先後持刀砍殺林志
龍及乙○○之二次犯行，在時間差距上可以分開，在刑法評價上
亦各具獨立性，每次行為皆可獨立成罪，揆諸上開說明，自非接
續犯，而應一罪一罰。上訴意旨並未依據卷內訴訟資料，具體指
摘原判決究竟有如何不適用法則或適用法則不當之違法情事，徒
就原審法院採證認事之職權行使，及原審法院業已明白論斷之事
項，或與論罪科刑無關之枝節問題，任憑己意漫詞指摘原判決不
當，並請求依刑法第五十七條、第五十九條規定予以自新機會云
云，核與法律規定得為第三審上訴理由之違法情形不相適合。其
上訴違背法律上之程式，應予駁回。
據上論結，應依刑事訴訟法第三百九十五條前段，判決如主文。
中    華    民    國  九十七  年    四    月   三十   日
                      最高法院刑事第六庭
                          審判長法官  陳  正  庸
                                法官  賴  忠  星
                                法官  林  秀  夫
                                法官  宋      祺
                                法官  陳  祐  治
      本件正本證明與原本無異
                                      書  記  官
中    華    民    國  九十七  年    五    月    六    日
                                                      K


司法院資訊處製作；財團法人民間司法改革基金會備份。
